【裁判字號】    98,消債更,120
【裁判日期】    981208
【裁判案由】    更生事件
【裁判全文】
臺灣新竹地方法院民事裁定           98年度消債更字第120號
聲  請  人  甲○○
代  理  人  戴愛芬律師
上列當事人因消費者債務清理事件聲請更生，本院裁定如下：
    主  文
聲請駁回。
聲請費用由聲請人負擔。
    理  由
一、按債務人不能清償債務或有不能清償之虞者，得依本條例所
    定更生程序，清理其債務；債務人無擔保或無優先權之債務
    總額未逾新臺幣1,200 萬元者，於法院裁定開始清算程序或
    宣告破產前，得向法院聲請更生；債務人對於金融機構因消
    費借貸、自用住宅借款、信用卡或現金卡契約而負債務，在
    聲請更生或清算前，應提出債權人清冊，以書面向最大債權
    金融機構請求協商債務清償方案，並表明共同協商之意旨，
    消費者債務清理條例第3條、第42條第1項、第151條第1項分
    別定有明文。又聲請更生或清算不合程式或不備其他要件者
    ，法院應以裁定駁回之，但其情形可以補正者，法院應定期
    間先命補正，復為同條例第8條所明定。
二、次按債之關係係以當事人間之信賴關係為基礎，為社會經濟
    組織之重要支柱，故當事人於以法律行為追求自己之利益之
    際，亦應顧及對方之利益，並考量債權債務在社會上之作用
    ，本於誠實及信用之原則，行使債權及履行債務，然對於已
    陷入經濟上困境之消費者，若任其於惡性循環之債務窘境中
    生存，亦將衍生嚴重之社會問題，而難以維持安定之社會經
    濟秩序。從而，為兼顧債權人、債務人雙方之利益，對陷於
    經濟上困境之消費者，乃允其於消費者債務清理條例施行後
    ，得選擇以重建型之更生程序或清算型之清算程序清理其債
    務，藉以妥適調整債務人與債權人及其他利害關係人間之權
    利義務關係，保障債權人獲得公平受償，並謀求消費者經濟
    生活之重建復甦機會。惟若債務人履行債務並無困難，僅係
    圖謀減免債務而不為債務履行，則有違債權契約之誠信本旨
    ，應不得聲請更生或清算。
三、聲請意旨略以：聲請人近5 年內未從事營業活動，因消費借
    貸、信用卡契約，對金融機構負有債務共計新臺幣（下同）
    1,007,288元，其中無擔保或無優先之債務總額未逾1,200萬
    元，民國97年8 月間曾以書面向最大債權金融機構即板信商
    業銀行請求共同協商債務清償方案未能成立，聲請人每月支
    出膳食費、交通費、電信費、醫藥費等必要費用共計17,463
    元，且尚有一女孫丞妍（98年4 月28日生）需與配偶共同扶
    養，每月負擔扶養費5,000元，每月固定支出22,463 元，又
    因聲請人以妹妹名義申辦中國信託商業銀行之信用貸款，每
    月另以妹妹名義繳納9,123 元予中國信託商業銀行，繳款時
    間長達2至3年，聲請人原擔任百貨公司銷售員，每月薪資約
    3 萬多元，每月所得大部分皆用以繳納信用貸款及信用卡費
    ，而聲請人96年5 月間轉至台灣積體電路製造股份有限公司
    工作第1個月薪水僅有5,561元，第2個月僅有14,194 元，薪
    水僅有先前收入不到1/2 ，故聲請人薪水已無法繳納信用貸
    款及信用卡費之款項，確有不能清償之事由，復未經法院裁
    定開始清算程序或宣告破產，符合聲請更生之條件，爰依法
    聲請更生等語。
四、經查：
  (一)聲請人於消費者債務清理條例施行後，於民國97年8 月20日
    以書面向最大債權金融機構板信商業銀行請求共同協商債務
    ，經銀行提出每月給付6,093元、期數180 期、利率2.5％之
    協商方案，因聲請人執意要求零利率之協商條件，致未能達
    成還款協議，而開立前置協商不成立通知書等情，有聲請人
    提出之前置協商不成立通知書及板信商業銀行98年12月1 日
    民事陳報狀檢附銀行公會前置協商還款方案試算表等文件影
    本在卷可稽，堪信為真實。
  (二)聲請人96年度總所得為376,087元，平均每月收入31,341 元
    ，97年度總所得為382,091元，平均每月收入31,841 元，再
    以98年1月至7月之薪資計算，聲請人每月收入約28,683元，
    分別有聲請人96、97年度綜合所得稅各類所得資料清單及98
    年1月至7月薪資表附卷可佐，堪信屬實。聲請人雖稱每月必
    要生活費用17,463 元加上子女扶養費5,000元，每月固定支
    出22,463元，又因聲請人以妹妹名義申辦中國信託商業銀行
    之信用貸款，每月另以妹妹名義繳納9,123 元予中國信託商
    業銀行等語，惟聲請人並未就其以妹妹名義申辦信用貸款且
    代其繳款一事提出任何證據供本院審認，無從採信，且聲請
    人既已有負債，其生活標準應予以縮減至較低標準，始符公
    允，蓋消債條例更生、清算制度之立法目的，係為使不幸陷
    入經濟困境之債務人得以清理債務、重建生活，並在清理過
    程中保有符合人性尊嚴之最低基本生活，但非維持債務人過
    去慣常生活，是於評估債務人是否有不能清償債務或有不能
    清償之虞時，應非由債務人任意主張其基本生活費用之數額
    ，而是債務人應在維持基本生活之情況下，於能力範圍內盡
    力清償債務，是聲請人每月生活費用應以行政院公佈97年臺
    灣省最低生活費用為每人9,829 元（已包含食品費、衣著鞋
    襪費、房租水電費、家居管理費、醫療保健費、交通通訊費
    、娛樂教育費及雜項支出）為計算基準，聲請人陳報其每月
    支出費用高達17,463元，自屬過高。是聲請人97年8 月間聲
    請協商時，其平均每月收入31,841元，扣除個人必要生活費
    9,829元（此時孫丞妍尚未出生），每月尚餘22,012 元可供
    清償所負債務，已明顯高出銀行所定月付6,093 元之協商條
    件，復觀諸前開銀行公會前置協商還款方案試算表所示，債
    權銀行亦已妥為考量聲請人之還款能力而擬定該協商方案，
    聲請人執意零利率之協商條件致無法成立協商，難以資為不
    能清償債務或不能清償債務之虞之正當事由。
  (三)內政部公告98年度台灣省最低生活費業已調降為每人每月為
    9,660元，有公告2紙可佐。若以聲請人98年1月至7月薪資計
    算，其目前平均每月收入為28,683元，扣除其個人必要生活
    費9,660元，及與配偶共同負擔其女孫丞妍之扶養費4,830元
    （9,660/2），共計14,490元後，每月亦尚餘14,193 元可供
    償還所負債務，而聲請人目前所付總債務為1,007,288 元，
    有財團法人金融聯合徵信中心債權人清冊可憑。聲請人在履
    行債務期間，本須經歷經濟困苦之過程，除應積極開源，努
    力勤奮工作以增加收入償還債務外，其生活更須儉樸，且適
    當控制其生活費用支出，以清償債務。聲請人既於支出每月
    必要費用後，尚有能力負擔債權人所提還款方案，且聲請人
    年僅28歲，可預期之工作年數甚長，難謂聲請人有何不能清
    償或不能清償之虞情事。是聲請人主張其不能清償或有不能
    清償之虞，即非可採。
五、綜上所述，聲請人並無不能清償債務或有不能清償之虞情事
    ，與本條例第3 條規定之要件不符，且上開欠缺又屬無從補
    正，依前揭說明，其更生之聲請，不應准許，應予駁回。
六、依消費者債務清理條例第8條、第15條，民事訴訟法第95條
    、第78條，裁定如主文。
中    華    民    國    98    年    12    月    8     日
              民事第二庭    法      官  梁智賢
上為正本係照原本作成。
如不服本裁定，應於裁定送達後10日內，以書狀向本院提出抗告
，並繳納抗告費新臺幣1千元。
中    華    民    國    98    年    12    月    8     日
                            書  記  官  黃詩傑


司法院資訊處製作；財團法人民間司法改革基金會備份。
